臺灣高雄地方法院民事裁定
111年度訴字第471號
原      告  林家民  
            林家延  
共      同
訴訟代理人  吳龍建律師
            張惠枝  
被      告  梁景萍  
            林士評  
追加被  告  林松茂  
共      同
訴訟代理人  林祺祥律師
上列當事人間請求給付不當得利事件，原告追加林松茂為備位被
告，本院裁定如下：
    主  文
原告對追加被告林松茂之訴駁回。
訴訟費用由原告負擔。
    理  由
一、按訴之預備合併，雖有客觀預備合併與主觀預備合併之分，
    主觀預備合併並有原告多數（共同原告對於同一被告為預備
    之合併）與被告多數（同一原告對於共同被告為預備之合併
    ）之類型。惟在被告有二人以上，於同一訴訟程序被訴，原
    告慮其於先位被告之訴為無理由時，始請求對備位被告之訴
    為裁判，此即為複數被告之主觀的預備訴之合併。惟就被告
    多數之主觀預備合併，原告就多數被告所自行排列之審理先
    後順序，致備位被告地位不安定，茍非備位被告未拒卻而應
    訴，否則所為之被告多數之主觀預備合併，仍因違反訴訟安
    定性原則而屬不合法（最高法院94年度台抗字第980號裁定
    、98年度台上字第1486號判決、103年度台抗字第478號裁定
    意旨可資參照）。基此，原告對複數被告提起主觀預備合併
    之訴，應以備位訴訟之被告已應訴而未為異議，為其合法要
    件，倘備位訴訟之被告拒絕應訴，該備位之訴即難謂為合法
    。
二、經查：
  ㈠原告原起訴主張被告林士評於民國104年9月前某日，將坐落
    高雄市○○區○○段000○0000地號及同區山子頂段3700-24地號
    土地（以下合稱系爭土地）及其上未辦保存登記之門牌號碼
    高雄市○○區○○○路000○0號房屋（下稱系爭房屋)出租予被告
    梁景萍迄今。然系爭土地原係被告林士評與原告之父即訴外
    人林贊生共有（權利範圍各1/2），原告二人則於104年12月
    11日經林贊生贈與系爭土地之應有部分（原告每人各1/4）
    ，被告林士評明知未取得系爭土地全部所有權，卻繼續無權
    占有系爭土地，被告梁景萍亦明知被告林士評就系爭土地之
    權利範圍僅1/2，卻不願支付租金予系爭土地之其餘共有人
    ，是被告二人使用系爭土地係無法律上原因而受有利益，應
    返還不當得利予原告，故起訴聲明：㈠被告梁景萍應給付原
    告林家民、林家延各新臺幣（下同）480,000元，及自起訴
    狀繕本送達翌日起至清償日止，按年息5％計算之利息，及自
    111年1月19日起至返還土地予原告2人之日止，按月給付原
    告林家民、林家延各8,000元。㈡被告林士評應給付原告林家
    民、林家延各480,000元，及自起訴狀繕本送達翌日起至清
    償日止，按年息5％計算之利息，及自111年1月19日起至返還
    土地予原告2人之日止，按月給付原告林家民、林家延各8,0
    00元。㈢如被告梁景萍、林士評其中一人已為給付，則另一
    被告就其給付數額範圍內免為給付義務。
  ㈡原告於起訴狀繕本送達被告後，另於111年5月5日提出追加起
    訴狀，主張因被告林士評抗辯系爭房屋實為訴外人林松茂所
    有，僅借名登記在被告林士評名下，故請求追加林松茂為備
    位被告，並追加備位聲明：㈠被告梁景萍應給付原告林家民
    、林家延各480,000元，及自起訴狀繕本送達翌日起至清償
    日止，按年息5％計算之利息，及自111年1月19日起至返還土
    地予原告2人之日止，按月給付原告林家民、林家延各8,000
    元。㈡被告林松茂應給付原告林家民、林家延各480,000元，
    及自起訴狀繕本送達翌日起至清償日止，按年息5％計算之利
    息，及自111年1月19日起至返還土地予原告2人之日止，按
    月給付原告林家民、林家延各8,000元。㈢如被告梁景萍、林
    松茂其中一人已為給付，則另一被告就其給付數額範圍內免
    為給付義務（見本院卷第15-19頁）。
  ㈢依據上開說明可知原告係以被告林士評、梁景萍為先位被告
    ，林松茂、梁景萍為備位被告，提起本件被告多數之主觀預
    備合併訴訟，而因追加被告林松茂已具狀表示不同意原告之
    追加，可見其已明示拒絕應訴，是原告對追加被告林松茂所
    提備位之訴，即非法之所許，應予駁回。
三、依民事訴訟法第249 條第1 項第6 款、第95條、第78條，裁
    定如主文。 
中　　華　　民　　國　　111 　年　　6 　　月　　10　　日
                  民事第四庭  法　官　徐彩芳
以上正本係照原本作成。
如對本裁定抗告須於裁定送達後10日內向本院提出抗告狀，並繳
納裁判費新台幣1,000元。
中　　華　　民　　國　　111 　年　　6 　　月　　10　　日
                              書記官  吳綵蓁